【裁判字號】    92,上易,520
【裁判日期】    920724
【裁判案由】    家庭暴力之傷害
【裁判全文】
臺灣高等法院高雄分院刑事判決          九十二年度上易字第五二號
    上  訴  人  台灣高雄地方法院檢察署檢察官
    上  訴  人
    即  被  告  甲○○
    選任辯護人  蔡陸弟律師
右上訴人等因傷害案件，不服臺灣高雄地方法院九十一年度易字第三五０七號中華民
國九十二年二月二十七日第一審判決（起訴案號：臺灣高雄地方法院檢察署九十一年
度偵字第一八一九九號），提起上訴，本院判決如左：
      主      文
原判決撤銷。
甲○○連續傷害人之身體，處有期徒刑月，如易科罰金，以佰元折算壹日。
      事      實
一、甲○○與乙○○原係男女朋友關係，自民國九十年十一月間起，即在高雄市新興
    區○○○路二十號十四樓之一租屋同居，二人間具有家庭暴力防治法第三條第二
    款之家庭成員關係。惟二人同居之後，柤處不睦，常因細故發生爭吵。甲○○竟
    基於傷害之概括犯意，於九十一年四月十六日凌晨五時許，在高雄市苓雅區○○
   ○路一００之五號豐汽車公司處，與乙○○發生爭吵，竟以手掐勒乙○○之頸
    部，因而致乙○○受有頸部九公分×一公分之勒痕傷害。乙○○頸部被掐勒後昏
    迷，甲○○乃將乙○○送阮綜合醫院急救，乙○○因醫生質問頸部勒痕如何造成
    ﹖乙○○為顧及甲○○面子及雙方感情，竟隱瞞上情，反稱在ＰＵＢ與人吵架，
    被人用手勒住頸部受傷。復於九十一年五月六日凌晨三時許，在同居上址（起訴
    書誤載為高雄市苓雅區○○○路一００之五號甲○○上班處前），又因在外飲酒
    深夜遲歸之事，與乙○○發生爭吵，甲○○竟承前之傷害犯意，對乙○○拳打
    踢，因而致乙○○受有左大腿外側下方皮下瘀血四×二公分、左膝外側下方皮下
    瘀血五×二公分、內側皮下瘀血五．五×七公分、左膝內側下方皮下瘀血四×二
    公分、右小腿外側皮下瘀血七×二公分、右小腿內側下方皮下瘀血十．五×二公
    分、右膝內側皮下瘀血三×二．五公分、右小腿上方內側皮下瘀血十二×十一公
    分、右小腿外側皮下瘀血四×二公分、右小腿前方皮下瘀血三．五×一．五公分
    、後背右下方第八至十胸椎處紅腫抓傷約四×一．五公分及三×０．一公分之傷
    害。
二、案經乙○○訴請臺灣高雄地方法院檢察署檢察官偵查起訴。
      理      由
一、訊據上訴人即被告甲○○矢口否認有前開傷害犯行，辯稱：九十一年四月十六日
    因我外出與友人家中聚會，告訴人打電話問我要幾點才會回家，雙方在電話中爭
    吵，告訴人揚言要去旗津海邊尋短，我還曾打電話報警協尋。而後我回到復興二
    路租處，看到告訴人在家，我因不想跟她面對發生衝突，就避到四維二路一００
    之五號公司處去，約半小時後，告訴人也趕來公司蓄意要找我吵架，但告訴人當
    時已有喝酒，而且她一喝酒激動時會有心悸症狀，我就送她去阮綜合醫院就醫，
    不知道告訴人頸部勒痕傷害何來等語﹖與告訴人交往同居期間，我們時常爭吵，
    吵架時，告訴人經常不讓我睡覺，九十一年五月六日凌晨我們的確發生爭執，但
    我都沒有動手打告訴人等云云。
二、惟查前開事實，業據告訴人乙○○分別於警訊、偵查中、原審及本院指訴綦詳，
    並有阮綜合醫院之診斷證明書、急診創傷病歷、急診護理記錄單及林吉市醫院驗
    傷診斷書等影本各乙份附卷可稽。
三、又查依卷附之阮綜合醫院出具之診斷證明書載明：「乙○○之頸部有一約九公分
    ×一公分之勒痕」等情。苟告訴人是因一喝酒激動時會有心悸症狀，被告才送告
    訴人去阮綜合醫院就醫，則告訴人頸部之勒痕何來﹖且依告訴人之頸部之勒痕觀
    之，告訴人之頸部確實受到強力掐勒始留下九公分×一公分之勒痕，足見告訴人
    指稱：係被告勒我脖子把我勒昏，所以被告才將我送醫，我脖子有勒痕等情，應
    屬可採。至於卷附之阮綜合醫院急診護理評估記錄單上雖記載：乙○○剛在ＰＵ
    Ｂ與人吵架，被人用手勒脖子。脖子痛說不出話，neck一道抓痕」等語。然告訴
    人已陳明，記錄單上我有自述剛在ＰＵＢ與人吵架被人勒傷勒脖子，沒有錯，是
    因醫生一直問我，且是被告送我就醫，我為了顧及被告面子才這樣陳述等情（見
    原審卷第三十四頁）。衡之常理，苟告訴人於上述時間在ＰＵＢ與人吵架，被人
    勒傷脖子，應係他人將告訴人送醫，而非由被告送醫，因同一時間被告在其公司
    ，如告訴人在ＰＵＢ遭人勒傷脖子，被告不可能知悉，亦不可能將告訴人送醫甚
    明。況被告亦自承：告訴人當日到公司是蓄意要找我吵架等情，足見告訴人當日
    至被告公司找被告之時，人尚安好，而後因與被告發生爭吵，脖子為被告掐勒受
    傷昏迷，始由被告將其送醫急救，至為明確。而告訴人於阮綜合醫院自述在ＰＵ
    Ｂ與人吵架，被人勒傷脖子乙節，顯係為顧及被告情面，向醫生所為善意不實之
    陳述，應無疑義。是上開急診護理評估記錄單上告訴人不實自述部分，尚難採為
    被告有利之認定。
三、次查依卷附之
    林吉市醫院出具之驗傷診斷證明書觀之，上開之驗傷診斷書所載之驗傷時間（九
    十一年五月十日）與告訴人指訴受毆成傷時間尚稱密接，並查依該傷單所載傷情
    ，告訴人所受之傷均係皮下瘀血及紅腫等傷情，研判係拳腳打傷，此亦與告訴人
    指稱被告施暴之手法相合；再參佐告訴人受傷部位遍及膝、腿、後背、胸椎等
    計十餘處，堪稱傷痕纍纍，諸若干位傷痕呈十二公分×十一公分等大面積傷勢。
    況被告亦自承兩造同居以來，相處不睦，時因細故爭不休。九十一年五月六日凌
    晨三時，兩造又在同居處發生爭吵等情，足證告訴人上開傷勢應係兩造發生劇烈
    爭吵後，為被告拳打踢所造成，至為明顯。綜上所述，被告所辯各情，無非卸
    責之詞，不足採信。本件事證明確，被告之犯行，堪以認定。
四、核被告傷害告訴人身體之行為，係犯刑法第二百七十七條第一項之傷害罪。又被
    告先後傷害犯行，時間緊接，手法相同，所犯又係同一罪名之罪，顯係基於概括
    之犯意，反覆實施，應依連續犯之規定論以一罪。原審予以被告論科，固非無見
    ，惟查：(一)被告於九十一年四月十六日，在其公司確有傷害告訴人之犯行，已如
    前述，而原審認被告此部分不成立傷害罪，自有未合。(二)被告先後傷害告訴人，
    手段殘暴，尤以第二次犯行，更將告訴人打得遍體鱗傷，傷痕纍纍，惡性非輕。
    且被告犯後飾詞狡辯，毫無悔意，迄未與告訴人達成民事和解，態度不佳，實不
    宜宣告緩刑，而原審雖對被告為科刑之判決，但，復為被告緩刑之宣告，尚有不
    當。(三)被告與告訴人係同居男女朋友關係，二人間具有家庭暴力防治法第三條第
    二款之家庭成員關係。原審雖量處被告拘役五十九日，並諭知緩刑二年。然未依
    家庭暴力防治法第三十條第一項規定併諭知被告在緩刑期內應付保護管束，復有
    不適用法則之違誤。被告上訴意旨，仍執前詞，否認犯罪，固無足取。公訴人上
    訴意旨，執前開(三)之情詞，指摘原判決不當，為有理由，及原判決有上述(一)(二)之
    可議，自應由本院應原判決撤銷改判。審酌被告犯後否認犯行，毫無悔意，犯罪
    手段殘暴，情節非輕，告訴人身心所受創傷至鉅，迄今仍未與告訴人達成民事和
    解等一切情狀，量處有期徒刑三月，並諭知如易科罰金，以三百元折算一日，以
   資儆懲。
據上論斷，應依刑事訴訟法第三百六十九條第一項前段、第三百六十四條、第二百九
十九條第一項前段、刑法第五十六條、第二百七十七條第一項、第四十一條第一項、
罰金罰鍰提高標準條例第一條前段、第二條，判決如主文。
本案經檢察官郭振昌到庭執行職務。
中    華    民    國     九十二     年       七       月     二十四   日
                              臺灣高等法院高雄分院刑事第三庭
                                  審判長法官  周賢銳
                                        法官  黃建榮
                                        法官  謝宏宗
右正本證明與原本無異。
不得上訴。
                                      書記官  賴梅琴
中    華    民    國     九十二     年       七       月    二十五      日
附錄：本判決論罪科刑法條：
刑法第二百七十七條第一項：
傷害人之身體或健康者，處三年以下有期徒刑，拘役或一千元以下罰金。
                                                                        Ｆ


司法院資訊處製作；財團法人民間司法改革基金會備份。
